【裁判字號】    98,上易,436
【裁判日期】    980818
【裁判案由】    詐欺
【裁判全文】
臺灣高等法院臺南分院刑事判決         98年度上易字第436號
上  訴  人
即  被  告  甲○○
選任辯護人
即扶助律師  蘇暉律師
上  訴  人
即  被  告  乙○○
上列上訴人因詐欺案件，不服臺灣臺南地方法院98年度易字第30
號中華民國98年3月11日（乙○○部分）、98年4月30日（甲○○
部分）第一審判決（起訴案號：臺灣臺南地方法院檢察署97年度
偵字第16472號、第18140號），提起上訴，本院判決如下：
    主  文
上訴駁回。
    事  實
一、乙○○前則因妨害自由、毀損、傷害等案件，經本院以96年
    度上訴字第595號分別判處有期徒刑3月、1月15日、2月15日
    ，應執行有期徒刑7月，又因詐欺案件，經原審法院以96年
    度易字第672號判處有期徒刑2月，上開4罪並經定應執行有
    期徒刑8月確定，於97年9月7日執行完畢。甲○○、乙○○
    許慧迪、丙○○（許慧迪、丙○○2人係原審同案被告，經
    原審分別判處有期徒刑9月、7月，未據上訴，已確定）等人
    明知在報紙分類廣告處刊登收購帳戶之人係詐欺集團份子，
    且詐欺集團收購之帳戶存摺係供詐欺集團詐欺取財匯款使用
    之人頭帳戶，渠等乃共同基於意圖為自己不法所有之犯意聯
    絡，由許慧迪至報紙尋找刊登收購帳戶之廣告，並依照廣告
    上之聯絡電話與年籍不詳綽號「江哥」之詐欺集團份子聯絡
    ，佯裝欲出售帳戶存摺等資料，雙方談妥後，由甲○○提供
    其所有臺灣新光商業銀行股份有限公司（下稱新光銀行）帳
    戶存摺（帳號：0000000000000）及渣打國際商業銀行股份
    有限公司（下稱渣打銀行）帳戶存摺（帳號：000000000000
    00），並於97年11月4日先行至新光銀行臺南分行辦理網路
    約定帳戶轉帳（由上開新光銀行帳戶轉帳至渣打銀行帳戶）
    後，再由丙○○、乙○○將上開新光銀行帳戶交付予綽號「
    江哥」之男子，而渣打銀行帳戶存摺及提款卡則交由許慧迪
    保管，並負責在其位於臺南縣永康市○○○路218巷23弄8號
    租屋處，透過電腦網路觀看交予綽號「江哥」男子之新光銀
    行帳戶內是否有受詐欺集團份子詐騙之人匯入款項，以便立
    即轉帳至上開渣打銀行帳戶內。嗣綽號「江哥」之男子與其
    所屬之詐欺集團份子，於97年11月14日上午8時許，撥打電
    話向蔡宜燕佯稱係桃園地檢署檢察官，因發現蔡宜燕之帳戶
    遭人非法使用，須先將該帳戶內之存款信託管理，致蔡宜燕
    誤以為真而陷於錯誤，乃依詐欺集團份子指示於同日上午11
    時33分36秒匯款新台幣（下同）32萬元至甲○○上開新光銀
    行帳戶內，而許慧迪於電腦網路上觀看到上開新光銀行帳戶
    內有蔡宜燕所匯入之32萬元，隨之於同日上午11時35分59秒
    將上開32萬元以網路約定轉帳之方式，轉匯至上開甲○○渣
    打銀行帳戶內，旋即持渣打銀行提款卡於同日下午2時18分
    許，至臺南市○○路323號東寧郵局、臺南市○○路90號及
    東平路145號「統一超商」之提款機，分10次每次提領2萬元
    ，共計20萬元（因提款卡當日僅得提款20萬元），許慧迪、
    丙○○、乙○○各分得6萬6千餘元，而甲○○因尚有積欠渣
    打銀行8萬餘元，扣除該積欠款項後帳戶內尚有3萬6千元，
    乃由乙○○、甲○○、丙○○3人持渣打銀行帳戶存摺於同
    日下午3時15分許至臺南市○○路364號渣打銀行崇德分行，
    由甲○○填寫取款憑條欲臨櫃提領3萬6千元，嗣因行員田純
    綺發覺該帳戶有異，乃報警處理，乙○○、甲○○、丙○○
    等人見狀隨即駕車逃逸，嗣經警追逐後逮捕，並在丙○○身
    上扣得其所分得之贓款3萬7千元，在乙○○身上扣得7萬270
    0元（其中6萬6千元為乙○○所分得之贓款），在甲○○身
    上扣得上開渣打銀行帳戶存摺1本、取款憑條張及甲○○印
    章1枚，並經警於97年12月18日上午11時許，持檢察官所核
    發之拘票至臺南縣永康市○○○路218巷23弄8號拘提許慧迪
    ，而扣得電腦主機1臺、自由時報分類廣告2紙及多本其他帳
    戶存摺（其他帳戶存摺部分另由檢察官偵查中）。
二、案經臺南市警察局第一分局報告臺灣臺南地方法院檢察署檢
    察官偵查起訴。
    理  由
一、按「被告以外之人於審判外之言詞或書面陳述，除法律有規
    定者外，不得作為證據。」；又「被告以外之人於審判外之
    陳述，雖不符前四條之規定，而經當事人於審判程序同意作
    為證據，法院審酌該言詞陳述或書面陳述作成時之情況，認
    為適當者，亦得為證據。」，刑事訴訟法第159條第1項、第
    159條之5第1項分別定有明文。經查證人蔡宜燕、田純綺分
    別在警詢之證述，原審共同被告即證人許慧迪、丙○○分別
    在偵查中具結之證言，雖均為被告以外之人審判外之陳述，
    惟業據被告同意作為證據使用，且該三證人證述情節相符，
    復與渠等自白一致，其作成時之情況應無不當，依首揭法條
    規定，自有證據能力。
二、上開犯罪事實迭據上訴人即被告許慧迪分別於警詢、原審偵
    審中及本院審理時坦承不諱，另訊據上訴人即被告甲○○固
    承認提供其所有如上所述之新光銀行、渣打銀行二帳戶存摺
    、提款卡及印章予丙○○，並於新光銀行辦理網路約定轉帳
    帳戶為上開渣打銀行帳戶，但否認知悉提供帳戶之用途，辯
    稱帳戶係供丙○○友人簽賭匯款之用，並否認有共同參與本
    案詐騙之犯罪行為，且未取得任何利益云云。
三、經查：
（一）被告甲○○提供上開銀行帳戶存摺、提款卡及印章予丙○○前，事先經丙○○告知該新光銀行帳戶將出售給報載收
      購存摺之詐騙集團份子，另渣打銀行存摺、提款卡、印章
      則交給許慧迪保管，並由許慧迪隨時監看該新光銀行網路
      帳戶，待詐騙集團詐取之款項一但存入該新光銀行帳戶，
      隨即以網路轉帳方式，以黑吃黑手法，將詐騙集團詐取之
      金額，轉入渣打銀行甲○○帳戶，再以提款卡或臨櫃方式
      領取，並約定被告甲○○可分得百分之25、許慧迪分得百
      分之40，丙○○與被告乙○○共取得百分之35；又被告甲○○係因缺錢，知悉提供帳戶可分成，始同意提供，且新
      光銀行帳戶出售給綽號「江哥」之男子7千元，其中4千元
      交予被告甲○○刻印章、補發該二銀行帳戶存摺，及留作
      零用等情，迭經原審同案被告丙○○分別於檢察官偵查中
      及原審審理時具結證述在卷（見97年度偵字第16472號卷
      即偵1卷第100頁、原審卷第154至157頁）；且與證人乙○○證稱：被告甲○○對於上開犯罪模式完全知悉，係經丙○○告知，當時伊在場，被告甲○○並無反對的表示，事
      後並可分得詐欺所得金額百分之25（見偵1卷第107、108
      頁、原審卷第158、159頁）等語，以及證人許慧迪證稱由
      被告甲○○提供帳戶，並分取詐騙所得2成半（97年度偵
      字第18140號卷即偵2卷第42頁）等情節相符，洵足採信；
      況被告甲○○自承積欠渣打銀行約8萬7千元，又稱欠丙○○1萬5千元未還，益徵證人丙○○所述被告甲○○缺錢而
      提供上開帳戶屬實。
（二）被告甲○○固辯稱帳戶係供丙○○友人簽賭匯款之用；則
      其提供1個帳戶即已足，何須提供2個帳戶？又何以大費周
      章辦理其中1帳戶為另1帳戶網路約定轉帳帳戶？再者，出
      售帳戶行情一般約為數千元，至多萬餘元，其竟可分得高
      達百分之25之佣金，亦與常情有悖，則被告甲○○所辯不
      知提供帳戶之用途，應係卸責之詞，況查被告甲○○於97
      年11月14日上午經許慧迪於電腦網路上看到上開新光銀行
      帳戶內有蔡宜燕所匯入之32萬元，隨之於同日上午11時35
      分59秒將上開32萬元以網路約定轉帳之方式，轉匯至上開
      甲○○渣打銀行帳戶內，旋即持渣打銀行提款卡於同日下
      午2時18分許，至臺南市○○路323號東寧郵局、臺南市○○路90號及東平路145號「統一超商」之提款機，分10次
      每次提領2萬元，共計20萬元後因甲○○尚有積欠渣打銀
      行8萬餘元，扣除該積欠款項後帳戶內尚有3萬6千元，乃
      由乙○○、甲○○、丙○○3人持渣打銀行帳戶存摺於同
      日下午3時15分許至臺南市○○路364號渣打銀行崇德分行
      ，由甲○○填寫取款憑條欲臨櫃提領3萬6千元，嗣因行員
      田純綺發覺該帳戶有異，乃報警處理而被查獲，已經證人
      即被害人蔡宜燕、證人即渣打銀行崇德分行職員田純綺證
      述明確，顯見被告甲○○確已參與共同犯罪之行為分擔。
      此外，復有卷附新光銀行開戶基本資料、資金往來明細及
      自動化服務使用（網路轉帳）申請書、渣打銀行開戶基本
      資料及交易明細、ATM監視器翻拍照片，與扣案丙○○身
      上現金3萬7千元、被告乙○○身上現金7萬2700元（其中6
      萬6千元為乙○○所分得之贓款）、渣打銀行（帳號00000
      000000000）存摺1本、取款憑條1紙、甲○○印章1枚、電
      腦主機1臺、自由時報分類廣告2紙可按，被告甲○○、乙○○確與許慧迪、丙○○以上開手法詐欺取財之犯行，應
      堪認定。
四、查被告乙○○、甲○○與許慧迪、丙○○等人明知報紙分類
    廣告上所刊登收購帳戶者均為詐騙集團份子，渠等乃利用詐
    騙集團份子為渠等行騙被害人後，再以事實欄所述之方式取
    得詐騙集團份子詐騙所得。被告等利用詐騙集團之犯罪行為
    ，雖與典型之間接正犯利用不知情之人犯罪有異，然被告等
    對於詐騙集團之犯罪行為完全知悉，且事先將交付詐騙集團
    份子之帳戶辦理網路轉帳，致令詐騙集團無從取得所詐騙之
    款項，不僅取得優勢地位，在主觀上也藉其「意思支配」與
    「認知支配」主控詐騙集團之「行為支配」，從而在法律評
    價上被告等係立於「直接正犯」（詐騙集團）後之「間接正
    犯」（詳見黃常仁著間接正犯與正犯後正犯）。核被告乙○○、甲○○所為，均係犯刑法第339條第1項詐欺取財罪。又
    被告2人與許慧迪、丙○○就上開犯行，有犯意聯絡與行為
    分擔，均為共同正犯。另被告乙○○有如事實欄所載之前科
    紀錄，於97年9月7日執行完畢之事實，有臺灣高等法院被告
    前案紀錄表在卷可參，其於受有期徒刑執行完畢後5年內故
    意再犯本案有期徒刑以上之罪，為累犯，應依法加重其刑。
五、原審審理結果，認被告2人罪證明確，因予適用刑事訴訟法
    第299條第1項前段，刑法第28條、第339條第1項、第47條第
    1項、第38條第1項第2款，並審酌被告2人貪圖不法利益，利
    用銀行管控上之漏洞，遂行新型態犯罪手法，致令被害人蔡
    宜燕受有32萬元之財產損失，所生危害非輕，及被告乙○○
    犯後坦承犯行，尚有悔意，被告甲○○提供帳戶並曾臨櫃領
    款，犯後仍飾詞否認等一切情狀，分別量處被告乙○○有期
    徒刑9月（累犯）、量處被告甲○○有期徒刑9月。併敘明扣
    案渣打銀行（帳號00000000000000）存摺1本、電腦主機1臺
    ，及自由時報分類廣告2紙，分別為被告甲○○、原審同案
    許慧迪所有，並供被告等遂行本件詐欺犯行所用之物，業據
    被告甲○○及許慧迪2人供承甚詳，爰依共犯間供犯罪所用
    之物均應沒收之共犯責任共同原則（最高法院91年度台上字
    第5583號、89年度台上字第6946號判決要旨參照），併予宣
    告沒收。至於在原審同案被告丙○○身上查獲之現金3萬7千
    元、在被告乙○○身上查獲之現金6萬6千元，雖均係渠等詐
    欺犯行所得之贓款，為犯罪所得之物且係被害人被騙之款項
    ，依法應發還被害人，不為沒收之諭知；另在被告乙○○身
    上查獲上開金額以外之現金6千7百元（即7萬2700元減6萬6
    千元），因非屬被告等犯罪所得之物（見97年度偵字第1647
    2號偵查卷第105頁）；又原審同案被告許慧迪另持有之帳戶
    存摺多本，並無證據證明係供被告或共犯犯罪所用之物，又
    扣案渣打銀行取款憑條及甲○○印章1枚，係供被告等犯罪
    後取款用，既非犯罪工具，又均非屬違禁物，均不為沒收之
    宣告。本院經核，原判決認事用法俱無不合，量刑亦稱妥適
    ，被告乙○○上訴認原判決量刑過重、被告甲○○否認犯行
    ，均不足採，其等上訴均無理由，應予駁回。
據上論斷，應依刑事訴訟法第368條，判決如主文。
本案經檢察官林炎昇到庭執行職務。
中    華    民    國    98    年    8     月    18    日
                  刑事第一庭    審判長法  官  黃崑宗
                                      法  官  夏金郎
                                      法  官  王明宏
以上正本證明與原本無異。
不得上訴。
                                      書記官  黃全忠
中    華    民    國    98    年    8     月    18    日
附錄本判決論罪科刑法條：
中華民國刑法第339條第1項：
意圖為自己或第三人不法之所有，以詐術使人將本人或第三人之
物交付者，處5年以下有期徒刑、拘役或科或併科1千元以下罰金
。


司法院資訊處製作；財團法人民間司法改革基金會備份。
